【裁判字號】    89,易,3030
【裁判日期】    891122
【裁判案由】    竊盜
【裁判全文】
臺灣高雄地方法院刑事判決                        八十九年度易字第三三號
    公  訴  人  臺灣高雄地方法院檢察署檢察官
    被      告  丁○○
    被      告  丙○○
右列被告因竊盜案件，經檢察官提起公訴（八十九年度偵字第一三０五０號），本院
判決如左：
    主  文
丁○○、丙○○，均無罪。
    理  由
一、公訴意旨略以：被告丁○○、丙○○共同意圖為自己不法之所有，於民國八十九
    年六月一日二十時許，在高雄市前金區○○○路一七五之一號前，趁甲○○不注
    意之際，竊取其所有車號ＫＴＡ—二０九號重型機車，得手後逃逸，並供二人之
    交通工具。嗣於同年六月九日凌晨零時三十分許，在高雄市○○區○○路與新庄
    路口，經警查獲，因認被告丁○○、丙○○涉有刑法第三百二十條第一項之竊盜
罪嫌。
二、按犯罪事實應依證據認定，無證據不得推定其事實，刑事訴訟法第一百五十四條
    定有明文。又按認定不利於被告之事實，須依積極證據，苟積極證據不足為不利
    於被告事實之認定時，即應為有利於被告之認定，更不必有何有利之證據；刑事
    訴訟採實體的真實發見主義，故認定被告犯罪事實須有積極明確之證據，不能以
    推測或擬制之方法以為裁判基礎，倘積極證據不足證明犯罪事實時，被告之抗辯
    或反證縱屬虛偽，仍不能以此資為積極證據應予採信之理由；最高法院五十六年
    度台上字第八０七號、五十九年度台上字第一六四三號著有裁判可資參照。公訴
    人認被告丁○○、丙○○涉有共同竊盜罪嫌，係以被告二人於八十九年六月九日
    凌晨零時三十分許，為警查獲時所騎乘之車號ＫＴＡ—二０九號重型機車為被害
    人甲○○於八十九年六月一日晚間八時許，在高雄市前金區○○○路一七五之一
    號前所失竊，且被告丁○○、丙○○互指前開機車為對方所騎乘，而無法交代其
    來源為主要依據。訊據被告丁○○、丙○○則均堅詞否認有何竊盜之犯行，被告
    丁○○辯稱：八十九年六月八日晚上，伊在高雄市○○路、文武街附近的電玩店
    打電動，打到沒有錢，丙○○就說要騎機車載伊回家，結果在華夏路附近遇到臨
    檢，機車並不是伊騎來的，丙○○也有向警察表示機車是向電動玩具店的「阿泰
    」借的，但因為丙○○無法提出「阿泰」的資料，才改說是伊拿給他騎的等語；
    被告丙○○則以：八十九年八月六日早上六、七點，伊騎父親的機車去打電動玩
    具，碰到丁○○，之後伊就先騎機車回家，到了八、九點時，丁○○有騎一部機
    車來家中找伊，向伊借三百元，到十一、二點時，伊就坐公車到電動玩具店找丁○○，後來丁○○騎機車載伊到中山路的電動玩具店找一個叫「萬仔」的人，因
    為沒有找到，二人又回到「上樂」打電動玩具，到中午一點左右，丁○○說他很
    累，要到和春戲院看電影，伊就陪丁○○一起去，在路上伊有問丁○○機車是從
    哪裡來的，丁○○說是跟電動玩具店的「阿泰」借的，電影看到八、九點結束，
    伊又與丁○○一起去吃東西，之後就要騎機車回伊家中，但在半路遇到下雨，就
    在九如路與葆楨路口的超商躲雨，約等到十一點多沒有雨時，因伊身上還有錢，
    丁○○就說要到凹仔底那邊打電動，而且說他很累要伊先騎一下，結果在路上時
    就被警察臨檢到，那部機車實際上是丁○○騎來的等語為辯。
三、經查：
  (一)車號ＫＴＡ—二０九號重型機車係被害人甲○○所有，於八十九年六月一日晚間
    八時許，在高雄市前金區○○○路一七五之一號前遭人竊取一情，業經被害人甲○○於警訊中指述綦詳，並有車輛失竊車牌失竊資料個別查詢報表—查詢車輛認
    可資料、贓物認領保管收據一紙附卷可稽，是被告丁○○、丙○○於八十九年六
    月九日凌晨零時三十分許，為警查獲時所騎乘之機車確為被害人甲○○所失竊之
    贓車一情，堪予認定。
  (二)又被告丁○○、丙○○二人為警查獲時，車號ＫＴＡ—二０九號重型機車係由被
    告丙○○駕駛一情，為被告丙○○、丁○○所不否認，被告丙○○雖辯稱：車號
    ＫＴＡ—二０九號重型機車是被告丁○○騎來的等語，然觀諸被告丙○○自警訊
    起之供述，其先於警訊中稱：「丁○○是在八十九年六月八日晚上約二十一時許
    我們看完電影後，丁○○要我載他，才將車交由我騎乘載他，我只騎用這一次而
    已。」、「我乘坐該車是在八十九年六月八日凌晨開始乘坐該車約三次，都是丁○○騎來載我。」等語，然經本院訊問被告丙○○關於當天與被告丁○○相遇之
    情形時，先稱：「那天我在電動玩具場遇到丁○○，我有騎自己的機車，之後我
  回家，他騎一輛車來找我，我有問他車是誰的，他說是向朋友借的，他就載我去
    看電影，看完電影已八、九點，是中午二、三點去看的，他就載我回家，那時下
    大雨，我們就停在路邊等雨停，他說他等一下要去華夏路那邊的電玩店打電動，
    到華夏路，他要我載他，他說他很累，被臨檢時警察問我說車子是誰的，我說是
    向朋友借的，因為丁○○告訴我的，車上的鑰匙是丁○○的。」（見本院八十九
    年七月二十七日訊問筆錄），其後又稱：「我是坐車去的，我坐十八號公車，在
    七賢路與中華路口的彩色巴黎下車，從葆楨路與九如路口上車，遇到丁○○之後
    ，我就去打電動，打到下午一、二點，他跟我說他一整晚沒睡我就提議去看電影
    ，我沒車，他說他有，我有問他車從哪裡來，他說跟朋友借的，二點多時到戲院
    ，看到八點多，我就說我要回家，因為有點下雨，我要他快點載我回家，後來下
    大雨，就在路邊躲雨，聊到十點多的時候，他說他要帶我去華夏路那邊的電玩店
    ，他說雨比較小了，騎到那邊時遇到臨檢。」、「（當天在電玩店遇到丁○○之
    後，你們就直接去電影院嗎？）我們有先回我家，他騎那台車載我回家，再去電
    影院。」、「（你那天是坐公車到電玩店，丁○○載你回家，之後再載你去電影
    院嗎？）我那天凌晨時，我有騎我家的機車在電玩店看到他，大約在早上七、八
    點時，我先騎我自己的車回家，中午的時候才又坐公車去找他。」（見本院八十
    九年九月七日訊問筆錄），是由被告丙○○前後二次於本院所述，其第一次僅供
    稱係被告丁○○騎乘一部機車前往其家中，二人共乘機車前往戲院觀看電影，絲
    毫未曾提及被告丁○○有向其借款三百元及其有另行搭乘公車前往電玩店尋找被
    給丁○○，再由丁○○搭載其前往電影院觀看電影之節，由此顯可見被告丙○○
    前後供述之不一，亦與被告丙○○於警訊中所稱自八十九年六月八日凌晨開始，
    由被告丁○○騎乘車號ＫＴＡ—二０九號重型機車附載其約三次左右之詞不符。
    其後被告丙○○再次改稱：「早上六、七點我騎我父親的機車去上樂打電玩，碰
    到丁○○，因為他前幾天有跟我說，所以我知道他在那邊，半個鐘頭之後，我跟
    他說我要回家，我就騎機車回家，到八、九點時，丁○○他來跟我借三百元，我
    跟他說我會過去就會過去，十、十一點左右，我怕我父親要騎機車，我就坐公車
    去找他，後來我們有騎機車去中山路，後來找不到叫萬仔的人，我們就騎車回上
    樂，約中午一點左右，他說他很累，他說要去和春戲院看電影，我就陪他去，我
    在路上有問他機車是從哪裡來的，他說是跟電動玩具店的阿泰借的，電影看到八
    、九點，我們就去大昌路那邊吃東西，之後要騎回我家，路上下雨，我們就在九
    如路、葆楨路口的超商躲雨，一直等要沒有雨為止，約十一點多，因為我身上還
    有錢，他說要去凹仔底那邊打電動，騎在路上就被警察臨檢。」等語（見本院八
    十九年九月二十六日訊問筆錄），所述又與前二次與本院中所述不同，足認被告
    丙○○所辯當天車號ＫＴＡ—二０九號重型機車係由被告丁○○駕駛前來一詞為
    不可採。況且，被告丙○○自承：「‧‧‧被臨檢時，警察問我車子是誰的，我
    說是向朋友借的，因為丁○○告訴我的，車上的鑰匙是丁○○的。」（見本院八
    十九年七月二十七日訊問筆錄），與被告丁○○所稱被告丙○○於臨檢及警察訊
    問時，均稱車號ＫＴＡ—二０九號重型機車係向友人「阿泰」商借之情相符，衡
    情，倘車號ＫＴＡ—二０九號重型機車係被告丁○○自不詳友人處取得而交予被
    告丙○○騎乘，則於警察訊問被告丙○○機車之出處時，被告丙○○自應向警方
    表示機車係由被告丁○○處取得始為合理，由此益可見當天車號ＫＴＡ—二０九
    號重型機車確係由被告丙○○騎乘前往電動玩具店無疑。
  (三)又被告丁○○另提出證人乙○○為佐，證明被告丙○○於八十九年六月九日凌晨
    零時三十分許被查獲前二日，即有騎乘車號ＫＴＡ—二０九號重型機車之行為，
    並聲請傳訊證人乙○○到庭；然比較被告丁○○及證人乙○○陳述當天之情形，
    被告丁○○表示：是丙○○騎機車載伊，在南台路的電玩店看到乙○○，二部機
    車是逆向，丙○○看到乙○○後將他叫住，要乙○○還錢，當天丙○○是騎名流
    、紅色的機車（見本院八十九年十月三十一日訊問筆錄），證人乙○○則稱：是
    在南台路與八德路附近遇到丙○○載丁○○，當天丙○○是騎紅色機車，不記得
    車牌幾號，當時丙○○是從後面叫住伊，二部機車是同向等語（見本院八十九年
    十月三十一日訊問筆錄），是被告丁○○與證人乙○○所述之行進方向已顯然不
    同；況且，車號ＫＴＡ—二０九號重型機車車身為藍色一情，業經被害人甲○○
    於警訊中指述明確，被告丁○○一方面供稱被告丙○○與證人乙○○相遇當天所
    騎乘之機車即車號ＫＴＡ—二０九號重型機車，一方面卻又稱被告丙○○當天所
    騎乘之機車為紅色，顯見其供詞之矛盾，紅色與藍色之色澤顯然不同，被告丁○○亦無誤認之理，堪認被告丁○○所述被告丙○○曾於八十九年六月九日查獲前
    二日騎乘車號ＫＴＡ—二０九號重型機車之詞為虛構。衡諸常情，倘車號ＫＴＡ
    —二０九號重型機車係被告丙○○騎乘前來搭載被告丁○○，被告丁○○對該車
    之出處並無瞭解，更遑論知悉車號ＫＴＡ—二０九號重型機車為贓車，其何需故
    意虛構曾於查獲前二日乘坐該機車，並舉出證人乙○○為證，再輔以被告丙○○
    、丁○○始終指稱車號ＫＴＡ—二０九號重型機車係對方向朋友借得，此亦經證
    人即當天查獲之警員戊○○證述在卷，足見車號ＫＴＡ—二０九號重型機車應係
    被告丙○○、丁○○共同自不詳處所取得。
  (四)再者，被告丙○○、丁○○雖始終無法交代車號ＫＴＡ—二０九號重型機車之出
    處，且互指車號ＫＴＡ—二０九號重型機車為對方向友人借用，然此僅能證明被
    告丙○○、丁○○未據實陳述，而互相推卸責任而已，並無法僅以被告丙○○、
    丁○○為圖卸責，而相互指責對方不是一情，即為推論被告丙○○、丁○○二人
    有共同竊盜之行為，輔以被告二人均稱車號ＫＴＡ—二０九號重型機車係對方向
    友人借用，是車號ＫＴＡ—二０九號重型機車為被告丙○○、丁○○二人共同向
    友人借用，渠等為圖卸責，而互指係對方向友人借用一情，實有可能；況且，車
    號ＫＴＡ—二０九號重型機車失竊之時間為八十九年六月一日，距被告丙○○、
    丁○○二人共同騎乘機車被查獲之八十九年六月九日，已超過一星期，故尚乏積
    極證據足證車號ＫＴＡ—二０九號重型機車係被告丙○○、丁○○所共同竊盜。
    從而，積極證據既不足為不利被告事實之認定，自應為有利被告之認定，至被告
    丙○○、丁○○是否另涉有贓物罪嫌，則非本院所能探究。此外，本院復查無其
    他積極證據足認被告丙○○、丁○○有何公訴人所指之犯行，不能證明被告犯罪
    ，依法應為無罪之諭知。
據上論斷，應依刑事訴訟法第三百零一條第一項，判決如主文。
中      華      民      國    八十九    年     十一     月    二十二    日
                                  臺灣高雄地方法院刑事第七庭
                                      法  官    曾  淑  娟
右正本證明與原本無異。
如不服本判決，應於判決送達後十日內，向本院提出上訴狀。
                                      書記官    陳  恩  如
中      華      民      國    八十九    年     十一     月    二十二    日


司法院資訊處製作；財團法人民間司法改革基金會備份。
